臺灣臺中地方法院刑事判決
111年度原訴字第22號
公  訴  人  臺灣臺中地方檢察署檢察官
被      告  陳建凱



選任辯護人  盧兆民律師
上列被告因殺人未遂等案件，經檢察官提起公訴（110年度少連
偵字第576號、111年度少連偵字第12號），被告於準備程序中就
被訴事實為有罪之陳述，經告以簡式審判程序意旨，並聽取當事
人之意見後，本院合議庭裁定由受命法官獨任進行簡式審判程序
，判決如下：
    主    文
丙○○犯在公共場所聚集三人以上下手實施強暴罪，累犯，處有期
徒刑陸月，如易科罰金，以新臺幣壹仟元折算壹日。
    犯罪事實
一、緣綽號「小黑」之辛○○（業經本院另行審結）與呂建霆、甲○○、王彥鈞、己○○（均由檢察官另為不起訴處分）、林○安
    （民國94年生，真實年籍姓名詳卷，由檢察官另行移送少年
    法庭）及多名友人於民國110年12月11日23時許，在址設臺
    中市○○區○○路0段0000號之超級巨星KTV經貿店301包廂慶生
    。期間辛○○因細故與呂建霆發生爭執，竟與綽號「英國」之
    丁○○（業經本院另行審結）及綽號「小凱」之丙○○共同基於
    公然聚眾下手施強暴脅迫之犯意聯絡，由辛○○以通訊軟體微
    信與丁○○聯繫要求支援，丁○○乃邀集丙○○一同搭乘其駕駛之
    車牌號碼000-0000號自小客車前往上址超級巨星KTV經貿店
    。丁○○與丙○○於翌日（12日）2時56分許抵達超級巨星KTV經
    貿店後，辛○○及丁○○、丙○○趨前與呂建霆發生口角，丙○○先
    徒手推打呂建霆後，雙方發生推擠，辛○○及丁○○、丙○○追打
    呂建霆及在旁之王彥鈞等人，己○○見狀上前與辛○○扭打。於
    同日2時57分許，己○○與辛○○扭打至臺中市○○區○○路0段0000
    號騎樓旁花圃時，雙方因扭打而跌倒在地，辛○○一時氣憤，
    竟基於殺人之犯意，持隨身攜帶如附表編號1所示之摺疊刀
    朝己○○臉部及胸部要害處攻擊，致己○○受有創傷性雙側氣胸
    、創傷性左側血胸、心臟破裂及臉部近眼尾靠近太陽穴及右
    肩膀等多處刀傷等傷害，己○○旋即不支倒地，經救護車於同
    日3時9分將其送往中國醫藥大學附設醫院急救始倖免於難，
    辛○○之殺人行為因而未遂。辛○○行兇後，先搭乘周育衙駕駛
    之車牌號碼000-0000號自小客車前往臺中市○○區○○路0段000
    號之金賀嘉檳榔攤外洗去雙手血跡，再徒步至臺中市○○區○○
    路0段000號之OK超商臺中登峰店外搭乘車牌號碼000-00號計
    程車至臺中市○里區○○○街000號之水悅汽車旅館。嗣於同日5
    時許，辛○○前往警局投案，經警當場逮捕辛○○，並扣得附表
    編號1至6所示之物；再經臺灣臺中地方檢察署檢察官指揮臺
    中市政府警察局第五分局員警拘提丙○○到案，扣得附表編號
    7、8所示之物，及借訊丁○○，而悉上情。
二、案經己○○及其父庚○○訴請臺中市政府警察局第五分局報告臺
    灣臺中地方檢察署檢察官偵查起訴。
    理    由
一、本案被告丙○○所犯，非死刑、無期徒刑、最輕本刑為3年以
    上有期徒刑之罪，或高等法院管轄第一審之案件，且被告於
    本院準備程序中，就前揭被訴事實為有罪之陳述，經受命法
    官告以簡式審判程序之旨，並聽取公訴人、被告及其選任辯
    護人之意見後，本院認無不得或不宜改依簡式審判程序進行
    之處，爰依刑事訴訟法第273條之1第1項、第284條之1規定
    ，經合議庭評議後，裁定本案由受命法官獨任進行簡式審判
    程序，是本案之證據調查，依刑事訴訟法第273條之2規定，
    不受同法第159條第1項、第161條之2、第161條之3、第163
    條之1及第164條至第170條規定之限制，合先敘明。
二、認定犯罪事實所憑之證據及理由
　　上揭犯罪事實，業據被告於本院審理時坦承不諱，核與證人
    即同案被告辛○○、丁○○於警詢、偵查及本院所為供述、證人
    即告訴人己○○、證人林○安、甲○○於偵查及本院審理時所為
    證述、證人周育衙於警詢所為證述、證人呂建霆、王彥鈞於
    偵查所為證述情節大致相符，並有辛○○、丙○○、呂建霆、甲○○、王彥鈞、林○安、周育衙等人110年12月12日指認犯罪嫌
    疑人紀錄表、己○○111年1月4日指認犯罪嫌疑人紀錄表、臺
    中市政府警察局第五分局刑案現場勘察報告暨所附刑案現場
    照片、超商叫車服務單各1份、臺中市政府警察局第五分局
    搜索扣押筆錄、扣押筆錄、扣押物品目錄表共3份、辛○○及
    丙○○之手機畫面擷圖、現場照片、監視器畫面擷圖共123張
    在卷可稽（見少連偵576號卷第63頁至第71頁、第95頁至第9
    9頁、第109頁至第115頁、第123頁至第126頁、第139頁至第
    142頁、第157頁至第160頁、第173頁至第176頁、第197頁至
    第200頁、第249頁至第253頁、第257頁至第260頁、第263頁
    至第267頁、第311頁至第344頁、第353頁、第371頁至第413
    頁；少連偵12號卷第25頁至第28頁；少連偵12號卷第39頁至
    第54頁、第75頁至第90頁）及扣案如附表所示之物可證。輔
    以當日監視器畫面顯示「02：56：01丁○○、辛○○從畫面右方
    走向呂建霆等人聚集處，02：56：07辛○○直接走向呂建霆面
    前，02：56：09丙○○從畫面右方小跑步至KTV人群聚集處。0
    2：56：25丙○○揪住呂建霆衣領並將呂建霆往後推，02：56
    ：33呂建霆後方人群往丙○○方向推，多人往畫面左方移動，
    消失在畫面中。02：57：05呂建霆與另一名黑色外套男子自
    畫面左方走入畫面中。02：57：23丁○○從畫面左方跑入畫面
    中，追逐一名男子，並與其發生扭打。02：57：26己○○走向
    呂建霆，其後多人追逐扭打，02：57：29辛○○自己○○後方走
    向呂建霆，並伸手攻擊呂建霆。02：57：31己○○、丙○○、辛○○與呂建霆發生扭打，己○○與辛○○邊扭打邊往畫面右方騎樓
    移去，並消失在畫面中，丁○○、丙○○等人及警察亦均往畫面
    右方騎樓方向移去」等，有本院111年6月15日準備程序勘驗
    筆錄及所附擷圖可憑（見本院卷一第246頁至第248頁、第25
    1頁至第263頁），足見被告自白與事實相符，堪以信採。本
    案事證明確，被告犯行足堪認定，應予依法論科。
三、論罪科刑
（一）按刑法第150條業於109年1月15日修正公布，並自同年月1
      7日生效施行，其立法理由略以：不論在何處、以何種聯
      絡方式（包括社群通訊軟體）聚集，係在遠端或當場為之
      ，均為本條之聚集行為，且包括自動與被動聚集之情形，
      亦不論是否係事前約定或臨時起意者均屬之。三人以上在
      公共場所或公眾得出入之場所實施強暴脅迫，就人民安寧
      之影響及對公共秩序已有顯著危害，是將聚集之人數明定
      為三人以上，不受限於須隨時可以增加之情形，以臻明確
      。不論強暴脅迫是對於特定人或不特定人為之，已造成公
      眾或他人之危害、恐懼不安，應即該當該罪成立之構成要
      件。本罪重在安寧秩序之維持，若行為人就本罪之構成要
      件行為有所認識而仍為本罪構成要件之行為，自仍應構成
      本罪，予以處罰。經查，被告明知案發地點為不特定人均
      可出入之KTV門口，為公共場所，竟因被告辛○○召集，即
      與丁○○一同聚集在該處，並徒手攻擊呂建霆、王彥鈞等人
      ，被告下手實施強暴行為，所為已足使在旁見聞之公眾或
      他人恐懼不安，且攻擊之對象亦除原與辛○○有糾紛之呂建
      霆外，更波及在旁之王彥鈞、己○○等人，所為顯與上開構
      成要件相符，並對公共秩序產生危害。
（二）核被告所為，係犯刑法第150條第1項後段之在公共場所聚
      集三人以上下手實施強暴罪。被告與辛○○、丁○○共同下手
      實施強暴行為者，具有犯意聯絡及行為分擔，應論以共同
      正犯。惟參諸最高法院79年度台上第4231號判決意旨，刑
      法條文有「結夥三人以上」者，其主文之記載並無加列「
      共同」之必要，是本條文以「聚集三人以上」為構成要件
      ，自應為相同解釋，附此敘明。
（三）查被告前因違反毒品危害防制條例案件，經本院以103年
      度訴字第331號判決判處有期徒刑2年6月，被告提起上訴
      ，經臺灣高等法院臺中分院以103年度上訴字第905號判決
      駁回上訴確定，被告並於103年9月2日入監服刑，於104年
      12月31日因縮短刑期假釋出監，於106年3月5日縮刑期滿
      執行完畢，有公訴人提出之全國刑案資料查註表、臺灣高
      等法院臺中分院103年度訴字第905號刑事判決各1份存卷
      可佐（見本院卷三第135頁至第152頁），是被告於前案執
      行完畢5年內之110年12月12日再犯本案有期徒刑以上之罪
      ，為累犯，惟審酌本案所犯之罪與前案間罪名、法益種類
      及罪質有異，如因累犯加重本刑，因而論以有期徒刑7月
      以上之刑，恐有致生其所受刑罰超過其所應負擔罪責之情
      形，參酌大法官釋字第775號解釋意旨，認本案應不予加
      重其刑。
（四）爰以行為人責任為基礎，審酌被告僅因辛○○、丁○○要求支
      援，即前往上址超級巨星KTV經貿店前，與辛○○、丁○○一
      同毆打呂建霆、王彥鈞等人，所為除嚴重危害社會治安，
      顯無可採；另審酌被告犯後坦承犯行、徒手攻擊之犯罪情
      節、手段，對於社會治安之危害及致告訴人己○○所受傷勢
      之犯罪損害；兼衡被告自陳國中畢業之智識程度、開計程
      車、有一名未成年子女需扶養，勉持之家庭經濟狀況（見
      本院卷三第132頁）等一切情狀，量處如主文所示之刑，
      並諭知易科罰金之折算標準。
四、扣案如附表編號7、8所示之門號0000000000號IPHONE12 PRO
     MAX手機1支、棒球棍1支，固均為被告所有，然被告自陳：
    當天伊本來就和丁○○在一起，是丁○○接到辛○○電話，就當面
    找伊一同前往KTV，扣案之手機並未用於本案聯繫所用，而
    扣案之球棒是本來就放在車上防身用的，在現場時伊均係徒
    手攻擊，過程中雖有回去拿球棒，但一拿下車就遭警察攔下
    了，並未用於本案攻擊或助勢使用等語（見本院卷一第199
    頁、第204頁；本院卷三第131頁），核與證人即同案被告丁○○所述：丙○○是伊找去的，接到辛○○電話的時候，伊就在丙○○車上等語（見本院卷一第158頁）互核一致，勾以監視器
    畫面中亦未見被告有持球棒攻擊等行為，有本院111年6月15
    日準備程序勘驗筆錄及所附擷圖可佐（見本院卷一第246頁
    至第248頁、第251頁至第263頁），應認被告所陳為實，扣
    案如附表編號7、8所示之物均非屬本案所用之物，且非違禁
    物，自無從於被告本案犯行項下宣告沒收。至附表編號1至6
    所示之物，既均為辛○○所有而非被告所有，且均非違禁物，
    亦無從於被告本案犯行項下宣告沒收（扣案如附表編號1、2
    所示之物已於辛○○本案犯行項下宣告沒收）。　
據上論斷，應依刑事訴訟法第273條之1第1項、第299條第1項前
段，刑法第28條、第150條第1項後段、第47條第1項、第41條第1
項，刑法施行法第1條之1第1項，判決如主文。　
本案經檢察官鍾祖聲提起公訴，檢察官乙○○、戊○○到庭執行職務
。
中　　華　　民　　國　　111 　年　　11　　月　　30　　日
                刑事第十二庭    法  官  吳逸儒
以上正本證明與原本無異。
如不服本判決應於收受送達後20日內向本院提出上訴書狀，並應
敘述具體理由；其未敘述上訴之理由者，應於上訴期間屆滿後20
日內向本院補提理由書（均須按他造當事人之人數附繕本）「切
勿逕送上級法院」。
告訴人或被害人如不服判決，應備理由具狀向檢察官請求上訴，
上訴期間之計算，以檢察官收受判決正本之日起算。
  　 　　 　　　　　　　　　　　書記官  陳俞君
中　　華　　民　　國　　111 　年　　11　　月　　30　　日

附錄論罪科刑法條
中華民國刑法第150條
在公共場所或公眾得出入之場所聚集三人以上，施強暴脅迫者，
在場助勢之人，處1年以下有期徒刑、拘役或10萬元以下罰金；
首謀及下手實施者，處6月以上5年以下有期徒刑。
犯前項之罪，而有下列情形之一者，得加重其刑至二分之一：
一、意圖供行使之用而攜帶兇器或其他危險物品犯之。
二、因而致生公眾或交通往來之危險。
附表
編號 品項與數量 備註 1 折疊刀1把 辛○○所有，無從於被告丙○○本案罪刑項下宣告沒收。 2 門號0000000000號IPHONE SE手機1支  3 黑色外套1件  4 白色上衣1件  5 淺藍色牛仔褲1件  6 白色鞋子1雙  7 門號0000000000號IPHONE12 PRO MAX手機1支 被告丙○○所有，然無證據證明與本案有關，無從於本案罪刑項下宣告沒收。 8 棒球棍1支